【裁判字號】    98,台上,3930
【裁判日期】    980709
【裁判案由】    違反毒品危害防制條例
【裁判全文】
最高法院刑事判決            九十八年度台上字第三九三０號
上   訴   人  台灣高等法院台中分院檢察署檢察官
上訴人即被告  甲○○
上列上訴人等因被告違反毒品危害防制條例案件，不服台灣高等
法院台中分院中華民國九十八年四月三十日第二審更審判決（九
十八年度上更(一)字第六七號，起訴案號：台灣彰化地方法院檢察
署九十四年度偵字第三一０六號），提起上訴，本院判決如下：
    主  文
原判決撤銷，發回台灣高等法院台中分院。
    理  由
本件原判決認定姓名、年籍不詳綽號「勇仔」之成年男子，於民
國九十三年一月間，向林科至購買價格新台幣（下同）一百九十
五萬元之第二級毒品甲基安非他命（林科至販賣第二級毒品部分
由檢察官另案偵辦中），並欲以每公斤二萬元之代價，委由上訴
人即被告（下稱被告）代為交付價金並運送該批甲基安非他命。
詎被告因房貸壓力而需款孔急，為牟取不法利益，明知甲基安非
他命係屬毒品危害防制條例第二條第二項第二款所規定之第二級
毒品，不得非法持有、運輸，竟仍應允之，而與「勇仔」共同基
於運輸甲基安非他命之犯意，於九十三年一月二十七日，先向「
勇仔」收取價金後，再以其所有之門號：0000000000號行動電話
撥打林科至所使用之門號：0000000000號行動電話，聯絡取得甲
基安非他命及交付價金之事宜，雙方遂定於九十三年一月二十八
日二十時許，在台南縣國道三號高速公路關廟交流道附近之「大
關廟加油站」前碰面。嗣被告依約駕駛其不知情之子張明凱所有
之車牌號碼5N－1735號自用小客車至上開地點，並將價金一百九
十五萬元交付林科至後，林科至即將五包甲基安非他命（合計淨
重4986.8公克，空包裝重57.57 公克，純度百分之68.7，純質淨
重3425.93 公克）交付被告，被告收受後隨即駕駛上開車輛運送
上開甲基安非他命沿國道三號高速公路北上，欲將之運往南投縣
草屯鎮交予「勇仔」。嗣經警獲報後，隨即會同調查員於同日二
十一時五分許，在國道三號高速公路古坑收費站前，攔檢被告所
駕駛之上開車輛，並當場在該車輛內右前座地板上扣得上開甲基
安非他命，始查悉上情。嗣被告於九十三年一月二十九日在檢察
官偵查時，經檢察官同意依證人保護法第十四條第一項之規定予
以保護後，供述其所運輸上開甲基安非他命之來源係林科至，而
林科至之上手為何振豪、黃淑倪、莊明聖等人，因而使檢察官得
以追訴本案之其他正犯林科至及何振豪、黃淑倪、莊明聖等人（
何振豪、黃淑倪、莊明聖等人製造、販賣第二級毒品部分業經台
灣高雄地方法院檢察署檢察官九十三年度偵字第五一九七號提起
公訴在案）等情。因而撤銷第一審判決，改判論處被告共同運輸
第二級毒品罪刑，固非無見。
惟查：(一)、有罪之判決書，其理由說明與事實記載或卷內證據資
料不相符合，即屬判決理由矛盾，按諸刑事訴訟法第三百七十九
條第十四款後段規定，其判決當然為違背法令。原判決理由欄五
、(一)、說明「被告於偵查中經檢察官事先同意，供述與本案案情
有重要關係之待證事項及其他正犯林科至、何振豪等人之犯罪事
證，因而使檢察官得以追訴該案之其他正犯林科至、何振豪、黃
淑倪、莊明聖等人，雖同時符合毒品危害防制條例第十七條及證
人保護法第十四條第一項之規定，惟應優先適用證人保護法第十
四條第一項之規定，原判決（即第一審判決）適用毒品危害防制
條例第十七條之規定予以減輕其刑，自有適用法則不當之違誤。
」等由，亦即認定林科至、何振豪、黃淑倪、莊明聖等人與被告
均為本案運輸第二級毒品甲基安非他命之共同正犯，進而依證人
保護法第十四條第一項規定，減輕被告之刑。然查原判決事實欄
係記載被告僅與綽號「勇仔」之成年男子共同運輸甲基安非他命
等情，理由欄五、(三)、亦說明被告僅與綽號「勇仔」者間就本件
運輸甲基安非他命犯行，有犯意聯絡及行為分擔，為共同正犯等
由，均未認林科至、何振豪、黃淑倪、莊明聖為共同正犯，足見
原判決理由欄五、(一)、之說明與上述事實欄之記載及理由欄五、
(三)、之說明不盡相符，顯有判決理由矛盾之違法。(二)、證人保護
法第十四條第一項規定「第二條所列刑事案件之被告或犯罪嫌疑
人，於偵查中供述與該案案情有重要關係之待證事項或其他正犯
或共犯之犯罪事證，因而使檢察官得以追訴該案之其他正犯或共
犯者，以經檢察官事先同意者為限，就其因供述所涉之犯罪，減
輕或免除其刑。」，依該規定，必須供述「與該案案情有重要關
係之待證事項或其他正犯或共犯之犯罪事證」，並因而使檢察官
得以追訴「該案之其他正犯或共犯者」，始有該條項減輕或免除
其刑之適用。而本件被告於偵查中所供述者，乃其所運輸甲基安
非他命之前手供給者為林科至，及林科至之上手為何振豪、黃淑
倪、莊明聖等人；該林科至、何振豪、黃淑倪、莊明聖等人均僅
係被告之前手或前前手，並非本案之「其他正犯或共犯」，且事
後檢察官所追訴林科至、何振豪、黃淑倪、莊明聖等人之犯罪，
均屬販賣毒品之另案，而非認林科至、何振豪、黃淑倪、莊明聖
等人為本案之「正犯或共犯」，是依上開事證，被告之供出前手
，應僅能依毒品危害防制條例第十七條規定減輕其刑，原判決卻
依證人保護法第十四條第一項之規定予以減輕，顯有適用法則不
當之違法。檢察官及被告上訴意旨指摘原判決違法，尚非全無理
由，應認仍有發回更審之原因。
據上論結，應依刑事訴訟法第三百九十七條、第四百零一條，判
決如主文。
中    華    民    國  九十八  年    七    月    九    日
                      最高法院刑事第五庭
                          審判長法官  陳  正  庸
                                法官  賴  忠  星
                                法官  林  秀  夫
                                法官  宋      祺
                                法官  陳  祐  治
      本件正本證明與原本無異
                                      書  記  官
中    華    民    國  九十八  年    七    月   十四   日
                                                      K


司法院資訊處製作；財團法人民間司法改革基金會備份。
